【裁判字號】    99,台上,4051
【裁判日期】    990630
【裁判案由】    殺人等罪
【裁判全文】
最高法院刑事判決            九十九年度台上字第四０五一號
上  訴  人  國防部高等軍事法院高雄分院檢察署軍事檢察官
上  訴  人
即  被  告  甲○○
            乙○○
上 列一 人
選任辯護人  張永昌律師
上列上訴人等因被告等殺人等罪案件，不服國防部高等軍事法院
高雄分院中華民國九十九年四月十二日第二審更審判決（九十八
年上重更一字第二號，起訴案號：國防部南部地方軍事法院檢察
署九十八年偵字第八九號），提起上訴，甲○○殺人部分由原審
法院依職權逕送審判，視為提起上訴，本院判決如下：
   主  文
原判決關於殺人部分撤銷，發回國防部高等軍事法院高雄分院。
其他上訴駁回。
   理  由
一、撤銷（殺人）部分
本件原判決撤銷第一審關於上訴人即被告甲○○、乙○○之科刑
判決，改判依想像競合犯關係從一重論處甲○○、乙○○共同殺
人罪刑（甲○○處無期徒刑，褫奪公權終身，乙○○處有期徒刑
十六年，褫奪公權五年），固非無見。
惟查：(一)、有罪之判決，其所載事實、理由與所宣告之主文，必
須互相一致，否則即有理由矛盾之違法。又沒收為從刑之一種，
依主從不可分原則，應附隨於主刑而同時宣告之。原判決事實認
定被告二人因缺錢花用，於民國九十八年四月五日謀議行竊或強
盜被害人黎金芳、丙○○之財物，並討論到若遇反抗或其他突發
狀況時，就拿刀架著脖子脅迫她們，採一個對付一個之方式，如
遇反抗或有其他第三人，就把她們幹（殺）掉。謀議既定，被告
二人依計畫準備複製鑰匙一支，並購買水果刀二把、紮線帶一束
、丸釘拔一支、黑色鴨舌帽二頂、黑色口罩二個，及從服役單位
攜出消防頭套、黑色雨衣、塑膠手套、卡其色膠帶等物，作為犯
案之用，於九十八年四月十日上午三時二十分許，一起攜帶穿著
至黎金芳、丙○○在高雄市○○區○○路五十三巷十七號租住處
欲行竊，進入屋內後，二人在樓梯口商議預備如何下手時，即遭
發覺，被告二人見事跡敗露，乃依事前謀議，由竊盜轉為強盜犯
意，惟尚未著手強盜，即共同基於殺人之犯意聯絡，由乙○○一
手摀住丙○○嘴巴，另一手扼壓其頸部約七分鐘，致丙○○無法
呼吸而昏厥，由甲○○持水果刀追趕刺殺黎金芳，致黎金芳死亡
，警察接獲鄰人報案，適時趕到，將其二人逮捕，丙○○隨後甦
醒而未死亡等情。理由欄亦說明該水果刀、黑色鴨舌帽、黑色口
罩、複製鑰匙、紮線帶、丸釘拔等物皆被告二人所有，供渠等犯
罪（即殺人與預備強盜）所用，依刑法第三十八條第一項第二款
宣告沒收（見原判決第二十三頁第十一行以下），則依上揭說明
，自應於殺人罪及預備強盜罪等主刑後均宣告沒收。惟原判決未
於殺人罪主刑之後宣告沒收該物，祇於預備強盜及定執行刑時宣
告沒收，即有理由矛盾之違誤。(二)、刑法第三十三條第三款規定
：有期徒刑為二月以上十五年以下之刑，但遇有加減時，得減至
二月未滿，或加至二十年。本件原判決於無任何加減之情況下，
就乙○○殺人罪部分，竟判處有期徒刑十六年，顯已逾越法定刑
，有適用法則不當之違法。(三)、採為判決基礎之證據資料，必須
經過調查程式，而顯出於審判庭者，始與直接審理主義符合，否
則其所踐行之訴訟程式，即屬違背法令。本件原審採為判決基礎
之「高雄市政府警察局案號第98053 黎金芳遭強盜命案現場勘察
報告」所附該局九十八年五月六日高市警鑑字第0980027323號鑑
定書（見該勘察報告卷第十六至十八頁），原審僅就該勘察報告
之證據能力詢問被告二人及其辯護人是否同意列入證據（見原審
卷第一一五至一一六頁），而未於審判期日向被告二人提示或予
以閱覽，使其有辯解之機會，亦有可議。上訴意旨指摘原判決不
當，非無理由，應認關於被告二人殺人部分仍有撤銷發回更審之
原因。乙○○被判處有期徒刑，依軍事審判法施行法第一百八十
一條第五項規定，其終審法院原係管轄之高等法院，惟其與被判
處無期徒刑，應由本院管轄第三審上訴之甲○○共犯一罪或數罪
，為刑事訴訟法第七條第二款之相牽連案件，依軍事審判法第三
十五條準用刑事訴訟法第六條第三項前段「不同級法院管轄之案
件相牽連者，得合併由其上級法院管轄」之規定，乙○○之上訴
自得合併由本院管轄，附此明。
二、駁回（預備強盜）部分
按刑事訴訟法第三百七十六條所列各罪之案件，經第二審判決者
，不得上訴於第三審法院，法有明文。本件甲○○、乙○○被訴
預備強盜部分，原審係依刑法第三百二十八條第五項論處罪刑，
核屬刑事訴訟法第三百七十六條第一款之案件，依首開說明，既
經第二審判決，自不得上訴於第三審法院，軍事檢察官及乙○○
竟復提起上訴，顯為法所不許。此部分之上訴為不合法，均應駁
回。
據上論結，應依刑事訴訟法第三百九十七條、第四百零一條、第
三百九十五條前段，判決如主文。
中    華    民    國  九十九  年    六    月   三十   日
                      最高法院刑事第十三庭
                          審判長法官  賴  忠  星
                                法官  呂  丹  玉
                                法官  吳      燦
                                法官  蔡  名  曜
                                法官  葉  麗  霞
本件正本證明與原本無異
                                      書  記  官
中    華    民    國  九十九  年    七    月    六    日
                                                      K

司法院資訊處製作；財團法人民間司法改革基金會備份。
